臺灣板橋地方法院刑事判決　　　　　　　　96年度訴字第59號
公　訴　人　臺灣板橋地方法院檢查署檢察官
被　　　告　甲○○
選任辯護人　羅聖乾律師
上列被告因公共危險案件，經檢察官提起公訴（九十五年度偵字
第二三六八八號），本院判決如下：
    主  文
甲○○放火燒燬現供人使用之住宅，未遂，處有期徒刑貳年。
扣案打火機壹個沒收。
    事  實
一、甲○○因不滿乙○○之母積欠新臺幣（下同）數十萬元久未
    償還，迭經索討未果，於民國九十五年九月六日晚餐時飲酒
    後心有未甘，乃基於放火燒燬現供人使用住宅之犯意，先於
    同日十七時四十六分許，至位於臺北縣板橋市○○路○段三
    三號之台亞石油股份有限公司板橋浮洲橋加油站，購買十九
    元之汽油並以保特瓶裝盛後，隨即於同日二十時五十九分許
    持往乙○○位於臺北縣三重市○○街六一四號三樓之住處（
    該屋屬連棟住宅之一部分），於按電鈴確定無人在家後，即
    將汽油潑灑於該房屋鐵門上，並以平日抽煙而隨身攜帶之打
    火機點燃汽油後逃逸，幸旋為鄰居發覺通報消防人員及時到
    場撲滅，僅造成該屋部分房間牆壁及天花板受煙燻與龜裂、
    靠近南側天花板部分碳化與燒失、鐵門欄杆輕微積碳、屋內
    鞋櫃、電視、沙發等器物有軟化、變形、碳化及部分或完全
    燒失現象，而未破壞該建築物之主要效用。嗣甲○○於有犯
    罪偵查職權之公務員尚未查悉犯罪嫌疑人時，於九十五年九
    月七日十八時二十分許，至臺北縣政府警察局板橋分局沙崙
    派出所自首坦承犯行接受裁判，並提出放火時所用之打火機
    乙個與當時所著用之短褲、背心各乙件由警扣案。
二、案經臺北縣政府警察局板橋分局報告臺灣板橋地方法院檢察
    署檢察官偵查起訴。
    理  由
一、犯罪事實之認定：
  (一)上揭犯罪事實，業據被告甲○○迭於警詢、偵查及審理中均
    自白不諱，核與被害人乙○○所為關於被告與其母間之財物
    糾紛及其上開住處遭縱火情形之供述合致，復有卷附台亞石
    油股份有限公司板橋浮洲橋加油站統一發票、臺北縣政府消
    防局火災原因調查報告表、火災證物鑑定報告與現場相片。
    與扣案打火機乙個、短褲與背心各乙件等可資佐證，足認被
    告上開自白應與事實相符。
  (二)再者被告縱火後，於偵辦員警尚不知係何人所為時，即於九
    十五年九月七日十八時二十分許，至臺北縣政府警察局板橋
    分局沙崙派出所陳明自己犯行而接受偵訊，此經被告供陳明
    確，核與卷附臺北縣政府警察局板橋分局分局刑事案件移送
    書所載被告到案情形相符，是其於有犯罪偵查職權之公務員
    尚未查悉犯罪嫌疑人前，即自首坦承犯行接受裁判之事實，
    亦可為認定。
  (三)綜上所述，本件事證已臻明確，被告如事實欄所載之犯行堪
    為認定，應予依法論科。
二、論罪科刑之法律適用：
  (一)按刑法第一百七十三條第一項所謂放火燒燬現供人使用之住
    宅，必須房屋構成之重要部分已燒燬，如僅房屋內之傢俱、
    物件燒燬，房屋本身尚未達喪失其效用之程度，即不能依該
    條項論罪，而係犯同條第三項、第一項放火燒燬現供人使用
    住宅未遂之罪名（最高法院七十九年度台上字第二六五六號
    判決要旨參照）。本件被告放火行為，固造成該屋部分房間
    牆壁及天花板受煙燻與龜裂、靠近南側天花板部分碳化與燒
    失、鐵門欄杆輕微積碳、屋內鞋櫃、電視、沙發等器物有軟
    化、變形、碳化及部分或完全燒失現象等損害，然其建築物
    結構未受影響，雖屋內因此零亂不堪且部分天花板燒失，然
    尚未喪失該屋可遮風蔽雨供人居住之效用，是其毀損情形尚
    未達使該住宅全部滅失或喪失主要效用之程度，被告之行為
    仍未生燒燬該住宅之結果。又被告將向被害人住處鐵門潑灑
    汽油後點火，其行為已達著手之程度，然經據報到場之消防
    人員即時撲滅，方未破壞該現供人使用住宅之主要效用，而
    僅造成部分位置燻黑及天花板部分燒失等狀況，此有臺北縣
    政府消防局火災原因調查報告表存卷可據，是被告雖著手於
    放火之行為，而仍未生建築物燒燬之結果，其行為仍屬未遂
    。
  (二)核被告甲○○所為，係犯刑法第一百七十三條第三項、第一
    項之放火燒燬現供人使用之住宅未遂罪。公訴人認被告係犯
    同法第一百七十三條第一項之既遂罪，容有詰誤而應予更正
    ，惟此與僅係既未遂之不同，起論罪法條仍為相同，尚無依
    刑事訴訟法第三百條之規定變更起訴法條之必要，附此敘明
    。其已著手於放火行為之實行而未生該住宅燒燬之結果，為
    未遂犯，應依刑法第二十五條第二項之規定減輕其刑。又被
    告一個放火行為，其燒燬之物雖有上開住宅及該住宅屋內之
    家具物品，然其放火行為僅為一個，應為整體觀察而為單純
    一罪；且放火燒燬現供人使用之住宅罪，自係指供人使用房
    屋之整體而言，應包括牆垣及該建築物內所有設備及物品，
    而放火罪之直接被害法益為一般之社會公共安全，縱有同時
    侵害私人財產法益，仍以保護社會公共法益為重，故被告一
    個放火行為雖同時燒燬建築物與該建築物內之物品，然此與
    同時燒燬數犯罪客體者之情形不同，仍論以刑法第一百七十
    三條第二項之失火燒燬現有人所在之建築物罪為己足，而不
    另成立刑法第一百七十五條第三項之罪（最高法院七十九年
    度臺上字第一四七一號判例參照）。另被告於有犯罪偵查職
    權之公務員尚未查悉犯罪嫌疑人前，即自首坦承犯行接受裁
    判，本院認其尚有悔悟之意，而非罪無可赧，依刑法第六十
    二條之規定遞為減輕其刑。
  (三)爰審酌被告素行、智識程度，其與被害人之母固有財務糾紛
    ，然不思合法正當解決之途詎為本件犯行，無端波及與債務
    關係無涉之被害人，其犯罪之動機目的至為可訾，所使用放
    火手段極其強烈，且對屬連棟房屋之一部分而現供人使用之
    該住宅放火，茍非經人及時發覺撲滅，極有可能使人員因不
    及逃出而造成重大傷亡，其行為之實質危險性甚鉅，並尤見
    被告惡性匪淺，自不宜輕縱，然其犯後能自首投案，並於偵
    審中坦認犯行，犯罪後之態度尚非不佳，惟迄今仍未能與被
    害人達成民事和解等一切情狀，量處如主文所示之刑，以資
    儆懲。
  (四)扣案打火機乙個，係被告所有供其本件犯罪所用之物，此經
    被告陳明在卷，應依刑法第三十八條第一項第二款之規定併
    為宣告沒收。至於另扣案之短褲與背心各乙件，雖係被告犯
    罪時著用之衣物而可為本件之證據方法，然尚非供其犯罪所
    用之物，復不屬法定應為義務沒收之物，自無從併為沒收之
    諭知，附此敘明。
據上論斷，應依刑事訴訟法第二百九十九條第一項前段、刑法第
二條第一項前段、第一百七十三條第一項、第三項、第二十五條
第二項、第六十二條、第三十八條第一項第二款，判決如主文。
本案經檢察官曾文鐘到庭執行職務。
中　　華　　民　　國　　96　　年　　4 　　月　　13　　日
                  刑事第十一庭  審判長法　官  侯志融
                                      法  官  張宏節
                                      法  官  楊博欽
以上正本證明與原本無異
如不服本判決應於送達後十日內向本院提出上訴狀
                                      書記官　李  慈  容
中　　華　　民　　國　　96　　年　　4 　　月　　13　　日
附錄本案論罪科刑法條全文：
中華民國刑法第一百七十三條
  放火燒燬現供人使用之住宅或現有人所在之建築物、礦坑、火
  車、電車或其他供水、陸、空公眾運輸之舟、車、航空機者，
  處無期徒刑或七年以上有期徒刑。
  失火燒燬前項之物者，處一年以下有期徒刑、拘役或五百元以
  下罰金。
  第一項之未遂犯罰之。
  預備犯第一項之罪者，處一年以下有期徒刑、拘役或三百元以
  下罰金。
